【裁判字號】    95,易緝,545
【裁判日期】    951030
【裁判案由】    詐欺
【裁判全文】
臺灣臺中地方法院刑事判決             95年度易緝字第545號
公  訴  人  臺灣臺中地方法院檢察署檢察官
被      告  丁○○
上列被告因詐欺案件，經檢察官提起公訴（九十三年度偵緝字第
一二０三號）暨移送併辦（九十四年度偵字第一八一三四號），
被告於本院行準備程序時就被訴事實為有罪之陳述，經受命法官
聽取當事人意見後，由本院合議庭裁定以簡式審判審理，判決如
下：
    主  文
丁○○連續幫助意圖為自己不法之所有，以詐術使人將本人之物
交付，處有期徒刑肆月，如易科罰金，以參佰元折算壹日。
    事  實
一、丁○○明知其向郵局、銀行行庫所申請開立帳戶之存摺、提
    款卡及印章如交付他人，可預見該蒐集帳戶之他人，欲使用
    其上開帳戶以遂行財產上犯罪之目的，猶仍基於幫助詐欺取
    財之概括犯意，見報紙上刊登搜購存摺之廣告，透過報紙上
    電話與某不詳姓名年籍之詐欺集團成年男子聯絡，並於民國
    九十三年二月二十日上午在該名男子陪同下，前往中華郵政
    股份有限公司烏日溪壩郵局（下簡稱烏日溪壩郵局）將其原
    有設於該郵局之帳號00000000000000號帳戶
    （該帳戶係於九十年二月十九日開戶）重新辦理掛失補副、
    申請核發提款卡及語音信箱，辦妥後，隨即在該郵局外面將
    該帳戶之存摺、提款卡及密碼交予該名成年男子，該成年男
    子隨即交付新臺幣（下同）二千元予丁○○。繼而於同日下
    午，丁○○復在該名男子陪同下，前往位於臺中市○區○○
    路一六九號復華商業銀行股份有限公司復興分行（下簡稱復
    華銀行）當場開設帳號0000000000000號帳戶
    ，並於當日領得存摺、提款卡及密碼後，隨即在該銀行外面
    交予該名成年男子，該名成年男子再度交付二千元報酬予丁○○，丁○○即以此方式連續幫助該詐欺集團向不特定人詐
    騙財物。嗣該詐欺集團某自稱係淡水警察局分局警員，於九
    十三年二月二十一日佯以電話向丙○○騙稱要前往查詢金融
    卡餘額；某自稱華南銀行淡水分行行員，於九十三年二月二
    十一日佯以電話向乙○○騙稱有人側錄其提款卡準備盜領其
    帳戶內現金，應至銀行查詢；某自稱財政部國稅局「張先生
    」，於九十三年二月二十一日佯以電話向戊○○騙稱其金融
    卡遭偽造，要去查看金額有無被盜領，應至提款機前操作；
    某自稱富邦銀行行員，於九十三年二月二十三日佯以電話向
    甲○○騙稱其個人資料遭人偽造申請金融卡，應變更密碼等
    情，導致丙○○、乙○○、戊○○、甲○○等人不疑有他，
    陷於錯誤，先後至提款機前，依自稱「楊先生」、「張主任
    」之人所提供之指令操作提款機，事後丙○○察覺其所有帳
    戶遭轉出二筆分別為二萬四千七百七十二元及一萬六千五百
    八十九元至丁○○上開烏日溪壩郵局帳戶內；乙○○事後察
    覺其所有帳戶遭轉出九萬九千九百八十三元至丁○○同上烏
    日溪壩郵局帳戶內；戊○○事後察覺其所有帳戶遭轉出十萬
    元至丁○○同上烏日溪壩郵局帳戶內；甲○○事後察覺其所
    有帳戶遭轉出二筆分別為九萬九千九百八十六元、九萬九千
    八百六十五元款項（共計十九萬九千八百五十一元，起訴書
    誤繕為九萬九千八百五十一元）至丁○○前揭復華銀行帳戶
    內，始悉受騙。嗣於九十三年二月二十一日臺南市一分局接
    獲甲○○報案後，立即通報丁○○為警示帳號人頭，丁○○
    於九十三年二月二十五日十六時許，再度前往位於臺中市○
    區○○路四十七號華南商業銀行，欲申請開立帳戶時，迅為
    該行行員通報警察而查獲。
二、案經臺中市警察局第一分局、臺中縣警察局烏日分局報請臺
    灣臺中地方法院檢察署檢察官偵查起訴暨移送併辦。
    理  由
一、訊據被告丁○○坦承上開犯罪事實不諱，核與被害人丙○○
    、乙○○、戊○○、甲○○於警詢時陳述情節相符，復有被
    害人丙○○所提彰化銀行活期儲蓄存款存摺、戊○○所提存
    摺、臺中市警察局第一分局繼中派出所呈報單、臺南市警察
    局第一分局東寧派出所受理各類案件紀錄表、財團法人金融
    聯合徵信中心、自動櫃員機儲戶交易明細表、詐騙帳戶警示
    、詐騙電話斷話通報單、申請表、臺北市政府警察局大同分
    局受理各類案件紀錄表、臺北市政府警察局大同分局受理刑
    事案件報案三聯單、復華銀行於九十四年一月十六日以復興
    字第０一一號函送被告開戶資料及交易往來明細各乙份、中
    華郵政股份有限公司臺中郵局於九十四年一月二十六日以中
    管字第０九四二一００一七九號函送被告立帳申請書及交易
    詳情各乙份為證，足見被告上開自白確與事實相符，而堪予
    採信。本件事證業臻明確，被告犯行至堪認定。
二、又查被告行為後，刑法業於九十四年一月七日修正，同年二
    月二日公布，於九十五年七月一日施行。刑法修正之比較新
    舊法，應就罪刑有關之共犯、未遂犯、想像競合犯、牽連犯
    、連續犯、結合犯，以及累犯加重、自首減輕暨其他法定加
    減原因（如身分加減）與加減例等一切情形，綜其全部罪刑
    之結果而為比較，最高法院九十五年五月二十三日九十五年
    度第八次刑庭會議決議可資參照。經查：
  (一)刑法第三百三十九條第一項之詐欺取財，其法定刑定有一千
    元以下之罰金刑，然被告行為後，於九十五年六月十四日增
    訂刑法施行法第一條之一，並規定：「中華民國九十四年一
    月七日刑法修正施行後，刑法分則編所定罰金之貨幣單位為
    新臺幣。九十四年一月七日刑法修正時，刑法分則編未修正
    之條文定有罰金者，自九十四年一月七日刑法修正施行後，
    就其所定數額提高為三十倍。但七十二年六月二十六日至九
    十四年一月七日新增或修正之條文，就其所定數額提高為三
    倍。」，且九十四年二月二日公布九十五年七月一日施行之
    刑法第三十三條第五款修正為：「主刑之種類如下：˙˙˙
    五、罰金：新臺幣一千元以上，以百元計算之」，是依修正
    後之法律，刑法第三百三十九條第一項之詐欺取財罪，所得
    科處之罰金刑最高為新臺幣三萬元，最低為新臺幣一千元；
    而被告行為時適用之罰金罰鍰提高標準條例第一條前段規定
    ：「依法律應處罰金、罰鍰者，就其原定數額得提高為二倍
    至十倍。但法律已依一定比率規定罰金或罰鍰之數額或倍數
    者，依其規定」、現行法規所定貨幣單位折算新臺幣條例第
    二條規定：「現行法規所定金額之貨幣單位為圓、銀元或元
    者，以新臺幣之三倍折算之」，及修正前刑法第三十三條第
    五款規定：「主刑之種類如下：˙˙˙五、罰金：一元以上
    」，是依行為時之法律，刑法第三百三十九條第一項之詐欺
    取財罪，所得科處之罰金刑最高為新臺幣三萬元，最低為新
    臺幣三十元。因此，比較上述修正前、後之刑罰法律，自以
    被告行為時之舊法即依修正前刑法第三十三條第五款，並配
    合罰金罰鍰提高標準條例第一條前段，對被告為有利。
  (二)被告行為後，刑法第五十六條連續犯之規定，業於九十四年
    一月七日修正公布刪除，並於九十五年七月一日施行，則被
    告之犯行，因行為後新法業已刪除連續犯之規定，此刪除雖
    非犯罪構成要件之變更，但顯已影響行為人刑罰之法律效果
    ，自屬法律有變更，依新法第二條第一項規定，比較新、舊
    法結果，仍應適用較有利於被告之行為時法律即舊法論以連
    續犯（最高法院九十五年第八次刑事庭會議決議參照）。
  (三)修正後刑法第二條第一項規定：「行為後法律有變更者，適
    用行為時之法律。但行為後之法律有利於行為人者，適用最
    有利於行為人之法律」。而被告於犯罪時之刑法第四十一條
    第一項前段規定：「犯最重本刑為五年以下有期徒刑以下之
    刑之罪，而受六個月以下有期徒刑或拘役之宣告，因身體、
    教育、職業、家庭之關係或其他正當事由，執行顯有困難者
    ，得以一元以上三元以下折算一日，易科罰金。」又被告行
    為時之易科罰金折算標準，修正前罰金罰鍰提高標準條例第
    二條前段（現已刪除）規定，就其原定數額提高為一百倍折
    算一日，則本件被告行為時之易科罰金折算標準，應以銀元
    三百元折算一日，經折算為新臺幣後，應以新臺幣九百元折
    算為一日。惟九十五年七月一日修正公布施行之刑法第四十
    一條第一項前段則規定：「犯最重本刑為五年以下有期徒刑
    以下之刑之罪，而受六個月以下有期徒刑或拘役之宣告者，
    得以新臺幣一千元、二千元或三千元折算一日，易科罰金。
    」比較修正前後之易科罰金折算標準，以九十五年七月一日
    修正公布施行前之規定，較有利於被告，則應依刑法第二條
    第一項前段，適用修正前刑法第四十一條第一項前段規定，
    定其折算標準。
  (四)綜合上述各條文修正前、後之比較，揆諸前揭最高法院決議
    及修正後刑法第二條第一項前段、但書規定之「從舊從輕」
    原則，綜其全部罪刑之比較，自應一體適用被告行為時之法
    律，即修正前刑法之相關規定及原罰金罰鍰提高標準條例第
    一條前段、第二條，現行法規所定貨幣單位折算新臺幣條例
    第二條規定，予以論處。
二、本件某自稱淡水警察局分局警員、華南銀行淡水分行行員、
    財政部國稅局職員、富邦銀行行員、「楊先生」、「張主任
    」等人所為，係犯刑法第三百三十九條第一項之詐欺取財罪
    。被告提供上開烏日溪壩郵局及復華銀行帳戶供其等詐取財
    物，應成立刑法第三十條第一項、第三百三十九條第一項詐
    欺取財罪之幫助犯。被告先後二次幫助詐欺取財犯行，均時
    間緊接，手段相同，所犯基本構成要件復相同，顯係基於概
    括犯意反覆為之，為連續犯，依修正前刑法第五十六條規定
    應論以一罪，並依法加重其刑。被告幫助該詐欺集團詐欺取
    財，為幫助犯，應依同法第三十條第二項規定減輕其刑，並
    依法先加後減之。公訴人就被害人戊○○移送併辦部分，因
    與起訴部分具有修正前刑法連續犯之裁判上一罪關係，基於
    審判不可分法理，本院自得一併審理。爰審酌被告提供帳戶
    予不法份子使用，非惟幫助詐騙者遂行詐財之目的，同時使
    詐欺者得以隱匿其真實身分，減低遭查獲之風險，愈使其肆
    無忌憚，增加犯罪之猖獗，於警、偵訊時均未能坦承犯行，
    亦未遵時到庭，浪費司法資源，惟於經本院通緝到案後，尚
    知坦承犯行，坦白認錯，並非毫無悔意，暨其本案獲利僅四
    千元，尚非巨額等一切情狀，量處如主文所示之刑，並諭知
    易科罰金之折算標準。
三、依刑事訴訟法第二百九十九條第一項前段、第二百七十三條
    之一第一項，刑法第二條第一項前段、第三十條第一項、第
    三百三十九條第一項、第三十條第二項，修正前刑法第五十
    六條、第四十一條第一項前段，罰金罰鍰提高標準條例第一
    條前段、修正前罰金罰鍰提高標準條例第二條，現行法規所
    定貨幣單位折算新臺幣條例第二條，判決如主文所示。
中    華    民    國    95    年    10    月    30    日
                        刑事第三庭  法  官    賴妙雲
上正本證明與原本無異。
如不服本判決，應於送達後十日內向本院提出上訴狀（須附繕本
），上訴於臺灣高等法院台中分院。
                                    書記官    孫曉鳳
中    華    民    國    95    年    10    月    30    日
附錄論罪科刑法條
刑法第三百三十九條第一項
第  339 條  (普通詐欺罪)
            意圖為自己或第三人不法之所有，以詐術使人將本
            人或第三人之物交付者，處五年以下有期徒刑、拘
            役或科或併科一千元以下罰金。
            以前項方法得財產上不法之利益或使第三人得之者
            ，亦同。
            前二項之未遂犯罰之。


司法院資訊處製作；財團法人民間司法改革基金會備份。
